臺灣板橋地方法院刑事判決　　　　　　　　　　　　九十三年度訴字第一四九三號
　　公　訴　人　臺灣板橋地方法院檢察署檢察官
　　被　　　告　甲○○
右列被告因違反毒品危害防治條例案件，經檢察官提起公訴（九十二年度毒偵字第三
七四九號、九十三年度毒偵字第一八九五、二０六四、二一九一號），本院合議庭裁
定依簡式審判程序，判決如左：
    主  文
甲○○連續施用第一級毒品，處有期徒刑拾月。扣案之海洛因參包（分別淨重零點零
肆公克、零點參參公克、零點捌參公克）、海洛因拾參包（合計淨重壹點玖陸公克）
、海洛因玖包（合計淨重壹點肆公克），均沒收銷燬之；扣案注射針筒伍支、注射針
筒壹支、注射針筒柒支、殘渣袋壹個、磅秤壹個、小分裝袋陸拾參個、中分裝袋拾肆
個、大分裝袋拾捌個、電子秤壹個、分裝袋拾捌個，均沒收之。又連續施用第二級毒
品，處有期徒刑陸月。扣案安非他命壹包（重零點參公克），沒收銷燬之；扣案之吸
管分裝器壹支、安非他命吸食器壹個、殘渣袋壹個、磅秤壹個、小分裝袋陸拾參個、
中分裝袋拾肆個、大分裝袋拾捌個、電子秤壹個、分裝袋拾捌個，均沒收之。應執行
有期徒刑壹年貳月。扣案之海洛因參包（分別淨重零點零肆公克、零點參參公克、零
點捌參公克）、海洛因拾參包（合計淨重壹點玖陸公克）、海洛因玖包（合計淨重壹
點肆公克）、安非他命壹包（重零點參公克），均沒收銷燬之；扣案注射針筒伍支、
注射針筒壹支、注射針筒柒支、吸管分裝器壹支、安非他命吸食器壹個、殘渣袋壹個
、磅秤壹個、小分裝袋陸拾參個、中分裝袋拾肆個、大分裝袋拾捌個、電子秤壹個、
分裝袋拾捌個，均沒收之。
    事  實
一、甲○○前於民國（下同）九十年間，因施用毒品案件，經臺灣士林地方法院以九
    十年度毒聲字第八八六號裁定送觀察、勒戒後，認無繼續施用毒品傾向，於九十
    年七月十九日觀察、勒戒執行完畢，並由臺灣士林地方法院檢察署檢察官於九十
    年七月二十日以九十年度毒偵字第一一六三號為不起訴處分確定，詎猶不知悛悔
    ，明知海洛因及安非他命分別係毒品危害防制條例第二條第二項第一款、第二款
    所列之第一級毒品與第二級毒品，不得施用、持有，竟復基於施用第一級毒品海
    洛因與第二級毒品安非他命之概括犯意，自上開觀察、勒戒執行完畢後五年內之
    九十二年四月間某日（確實日期不詳）起至九十三年五月八日止，在臺北縣板橋
    市○○路○段某太子廟旁等處，以將第一級毒品海洛因置於香菸內吸食之方式、
    以將第二級毒品安非他命置於玻璃球吸食器內，再以火置其下方燒烤產生煙霧之
    方式，連續施用第一級毒品海洛因與第二級毒品安非他命多次（平均海洛因約每
    星期施用三次、安非他命約每二星期施用一次）。嗣分別於：（一）九十二年六
    月十一日晚上十一時四十分許，在臺北市○○街二四三號前，為警查獲甲○○及
    鄭明得（由檢察官另案偵辦），並扣得鄭明得所有之海洛因七包（合計淨重二十
    點六五公克）。（二）九十二年十一月十一日晚上八時三十分許，在臺北縣板橋
    市○○路○段七十五巷四十一號三樓，為警查獲甲○○及鄭明得、陳國平（後二
    人由檢察官另案偵辦），並扣得鄭明得所有之海洛因五包（合計淨重一點一八公
    克）；甲○○所有之海洛因三包（分別淨重零點零四公克、零點三三公克、零點
    八三公克）、殘渣袋一個、注射針筒五支、磅秤一個、吸管分裝器一支、小分裝
    袋六十三個、中分裝袋十四個、大分裝袋十八個，及白粉一包（淨重一點六公克
    ，經鑑定未發現法定毒品成分）、第四級管制藥品原料藥麻黃（Ephedrine）一
    包（驗餘淨重十八點二八公克）；陳國平持有之海洛因一包（淨重零點六公克）
    、安非他命五包（驗餘淨重共五十三點七六公克）。（三）九十三年四月二十一
    日下午一時三十分許，在臺北縣板橋市○○路○段七十五巷四十一號二樓，為警
    查獲甲○○及章國祥（由檢察官另案偵辦），並扣得甲○○所有之海洛因十三包
    （合計淨重一點九六公克）、注射針筒一支及章國祥所有之安非他命吸食器一個
    。（四）於九十三年五月八日晚上九時許，在臺北縣板橋市○○路○段三一九號
    二樓，為警察查獲甲○○及陳春明（由檢察官另案偵辦），並扣得甲○○所有之
    海洛因九包（合計淨重一點四公克）、安非他命一包（重零點三公克）、電子秤
    一個、分裝袋十八個、安非他命吸食器一個、注射針筒七支、行動電話一支、現
    金新台幣（下同）四萬五千七百元。
二、案經臺北市政府警察局萬華分局報請臺灣臺北地方法院檢察署檢察官呈請臺灣高
    等法院檢察署檢察長令轉臺灣板橋地方法院檢察署檢察官暨臺北市政府警察局大
    同分局、臺北市政府警察局北投分局、臺北縣政府警察局板橋分局移送臺灣板橋
    地方法院檢察署檢察官偵查起訴，經甲○○於本院準備程序進行中，就被訴之事
    實為有罪之陳述，經告知簡式審判程序之旨，並詢問被告及公訴人之意見後，本
    院合議庭裁定由受命法官獨任進行簡式審判程序審理。
    理  由
一、右揭施用安非他命及海洛因之事實，業據被告甲○○於本院審理時坦承不諱，並
    有被告所有，供其施用毒品所用或預備之海洛因三包（分別淨重零點零四公克、
    零點三三公克、零點八三公克）、殘渣袋一個、注射針筒五支、磅秤一個、吸管
    分裝器一支、小分裝袋六十三個、中分裝袋十四個、大分裝袋十八個、海洛因十
    三包（合計淨重一點九六公克）、注射針筒一支、海洛因九包（合計淨重一點四
    公克）、安非他命一包（重零點三公克）、電子秤一個、分裝袋十八個、安非他
    命吸食器一個、注射針筒七支等物扣案足資佐證。又被告於上開時、地為警查獲
    時，在警局中所採集之尿液，經分別送請明生生物科技股份有限公司、臺灣尖端
    先進生技醫藥股份有限公司、臺灣檢驗科技股份有限公司以ＥＩＡ酵素免疫分析
    法初步檢驗，並以ＧＣ/ＭＳ氣相層析/質譜儀法確認檢驗之結果，呈嗎啡、安非
    他命陽性反應，有明生生物科技股份有限公司九十二年十二月十五日、九十二年
    十二月十八日濫用藥物檢體檢驗報告、臺灣尖端先進生技醫藥股份有限公司九十
    三年五月四日濫用藥物檢驗報告、臺灣檢驗科技股份有限公司九十三年五月二十
    日濫用藥物尿液檢驗報告各一紙附於偵查卷可稽。再參以海洛因於人體內會代謝
    成嗎啡，因此涉嫌海洛因之施用者係檢驗其尿液中之嗎啡反應等情，為本院職務
    上已知之事實，被告亦自承其係施用海洛因，足見被告於上述時地所施用者除安
    非他命外，尚包括海洛因無訛。足見被告前開之自白，應與事實相符。又被告前
    於九十年間，因施用毒品案件，經臺灣士林地方法院以九十年度毒聲字第八八六
    號裁定送觀察、勒戒後，認無繼續施用毒品傾向，於九十年七月十九日觀察、勒
    戒執行完畢，並由臺灣士林地方法院檢察署檢察官於九十年七月二十日以九十年
    度毒偵字第一一六三號為不起訴處分確定之事實，有臺灣高等法院被告全國前案
    紀錄表在卷可稽。從而，本件事證明確，被告於觀察、勒戒執行完畢後五年內再
    犯施毒品犯行之事實，堪以認定，應依法論科。
二、論罪科刑部分：
（一）按連續數行為而犯同一之罪名者，以一罪論，為刑法第五十六條所明定。是連
      續犯之數行為，在法律上既綜合論以一罪，而為一個評價，則於法律有修正變
      更之際，茍一部犯行發生在法律修正變動前之舊法時期，一部係在新法施行後
      所犯，因連續犯屬裁判上之一罪，在法律上既綜合各犯罪行為而為一個評價，
      故應依最後行為所應適用之新法處斷，而無刑法第二條第一項但書規定之新舊
      法比較適用問題（最高法院九十二年度台上字第二四三九號判決意旨參照）。
      是毒品危害防制條例雖於九十二年七月九日修正公布，並於公布後六個月即九
      十三年一月九日施行，惟本件被告連續施用毒品犯行，一部犯行發生在毒品危
      害防制條例修正前，一部係在新法施行後所犯，故應適用修正後之新法，並無
      刑法第二條第一項但書規定之新舊法比較適用之問題，合先敘明。
（二）海洛因、安非他命依其成癮性、濫用性及對社會危害性之程度，毒品危害防制
      條例第二條第二項第一款、第二款分別列為第一級毒品與第二級毒品。核被告
      施用海洛因、安非他命毒品之犯行，所為係犯毒品危害防制條例第十條第一項
      、第二項施用第一級、第二級毒品罪。又被告非法持有第一級、第二級毒品之
      低度行為，已分別為其施用第一級、第二級毒品之高度行為所吸收，不另論罪
      。被告先後多次施用第一級毒品與第二級毒品之犯行，均時間密接，且犯罪構
      成要件相同，顯均係基於概括犯意為之，均為連續犯，應依刑法第五十六條規
      定各論以一罪，並均加重其刑。又其所犯上開施用第一級毒品及施用第二級毒
      品二罪間，犯意各別，行為互殊，應予分論併罰。爰審酌被告曾因施用毒品經
      ，惡行非輕，惟因施用毒品均僅係戕害其自己身心並無加害他人，再衡量其施
      用毒品時間之長短等一切情狀，量處如主文所示之刑，並定其應執行之刑，以
      示懲儆。
（三）扣案被告所有之海洛因三包（分別淨重零點零四公克、零點三三公克、零點八
      三公克）、海洛因十三包（合計淨重一點九六公克）、海洛因九包（合計淨重
      一點四公克）、安非他命一包（重零點三公克），均係查獲之毒品，依毒品危
      害防制條例第十八條第一項前段規定，不問屬於犯人與否，應沒收銷燬之。又
      扣案注射針筒五支、注射針筒一支、注射針筒七支，為被告所有，供其施用第
      一級毒品所用或預備之物；扣案吸管分裝器一支、安非他命吸食器一個，為被
      告所有，供其施用第二級毒品所用之物；扣案之殘渣袋一個、磅秤一個、小分
      裝袋六十三個、中分裝袋十四個、大分裝袋十八個、電子秤一個、分裝袋十八
      個則為被告所有，供其施用第一、二級毒品所用或預備之物，均據被告於警詢
      、偵查中及同時被查獲之人鄭明得、陳春明於警詢或偵查中供述屬實，爰依刑
      法第三十八條第一項第二款規定，宣告沒收之。其餘扣案物中之毒品部分，與
      被告本案判決主刑所宣告之犯罪無關，又非認定被告本案有罪事實之毒品，不
      得於本案宣告刑項下併予宣告沒收（最高法院九十二年度台上字第五三九一號
      判決意旨參照）；其於扣案物中非毒品部分，並非違禁物，且或為被告所有，
      但與被告本案施用毒品犯行無關，或非被告所有，爰均不予宣告沒收，附此敘
      明。
據上論斷，應依刑事訴訟法第二百七十三條之一第一項、第二百九十九條第一項前段
，毒品危害防制條例第十條第一項、第二項、第十八條第一項前段，刑法第十一條前
段、第五十六條、第五十一條第五款、第三十八條第一項第二款，判決如主文。
本案經檢察官蘇揚旭到庭執行職務。
中　　　華　　　民　　　國　　九十三　　年　　　十二　    月　　十六    日
                                臺灣板橋地方法院刑事第三庭
                                    法  官　白　光　華
右正本證明與原本無異。
如不服本判決，應於判決送達後十日內向本院提出上訴狀 (應附繕本) ，上訴於臺灣
高等法院。
                                    書記官  陳  靜  怡
中　　　華　　　民　　　國　　九十三　　年　　　十二　    月　　十六    日
附錄本案論罪科刑法條全文：
毒品危害防制條例第十條：
施用第一級毒品者，處六月以上五年以下有期徒刑。
施用第二級毒品者，處三年以下有期徒刑。
